【裁判字號】    98,上易,265
【裁判日期】    980527
【裁判案由】    竊盜
【裁判全文】
臺灣高等法院臺南分院刑事判決    98年度上易字第265號
上  訴  人  臺灣雲林地方法院檢察署檢察官
被      告  甲○○
上列上訴人因被告竊盜案件，不服臺灣雲林地方法院98年度易字
第84號中華民國98年3月5日第一審判決（起訴案號：臺灣雲林地
方法院檢察署97年度偵字第2270號），提起上訴，本院判決如下
：
    主  文
原判決撤銷。
甲○○犯侵占離本人所持有之物罪，處罰金新台幣伍仟元，如易
服勞役，以新台幣壹仟元折算壹日。
    事  實
一、甲○○意圖為自己不法之所有，於民國（下同）97年3月3日
    下午8時許，在雲林縣林內鄉○○道路路邊，見乙○○所有
    失竊而脫離乙○○持有之H型鋼鐵1支（長度約313公分、重
    量約350公斤）在路旁，竟將之侵占入己，並於同日下午9時
    許，以貨車載運該H型鋼鐵連同其他廢鐵，前往雲林縣林內
    鄉林中村新興1號「中祥資源回收場」，以每公斤新臺幣（
    下同）12元之價格，售予不知情之林中政（另為不起訴處分
    ），林中政再轉售至雲林縣斗六市○○路666之1號「金興鑫
    企業社」予不知情之張金墩。嗣乙○○發現失竊後，旋於97
    年3月4日前往「金興鑫企業社」尋得上開1支H型鋼鐵，並報
    警循線查獲上情。
二、案經乙○○訴由雲林縣警察局斗六分局報告臺灣雲林地方法
    院檢察署檢察官偵查起訴。
    理  由
甲、程序方面：
    按被告以外之人於審判外之陳述，經當事人於審判程序同意
    作為證據，法院審酌該言詞陳述或書面陳述作成時之情況，
    認為適當者，亦得為證據。當事人、代理人或辯護人於法院
    調查證據時，知有第159條第1項不得為證據之情形，而未於
    言詞辯論終結前聲明異議，視為有前項之同意，刑事訴訟法
    第159條之5定有明文。查本件判決下列所引用之供述証據，
    被告於本院準備程序期日，均對上開供述證據之證據能力，
    均表示「沒有意見」等語（見本院卷第21頁），且檢察官及
    被告迄至本院言詞辯論終結前，亦均未聲明異議，本院審酌
    上開供述証據作成時之情況，核無違法取證或其他瑕疵，與
    本案待證事實間復具有相當之關聯性，以之作為證據為適當
    ，揆之上開規定，上開供述証據，均得作為本件証據。
乙、實體方面：
一、訊據被告對於上揭事實均坦承不諱；而上開H型鋼鐵1支（長
    度約313公分、重量約350公斤）係被害人乙○○所有，置於
    雲林縣林內鄉林內掩埋場旁邊田裡，於97年3月3日下午7時
    後某時，連同其他3支H型鋼鐵（每支長度約313公分、重量
    約350公斤），遭他人竊取，而為脫離被害人持有之物，又
    據証人即被害人乙○○指証在卷；再佐以被告將拾得之上開
    H型鋼鐵以貨車連同其他廢鐵，載往雲林縣林內鄉林中村新
    興1號「中祥資源回收場」，以每公斤12元，共429公斤，總
    共5,148元之價格，售予林中政，林中政再轉售至雲林縣斗
    六市○○路666之1號「金興鑫企業社」張金墩等情，又據証
    人林中政於警詢及檢察官偵訊時、証人張金墩於警詢中証述
    之情節相符，並有贓物認領保管單、磅單、收受物品舊貨五
    金廢料或廢棄物登記表、秤量傳票各1紙及照片4張等在卷可
    稽，顯見該H型鋼鐵並非毫無價值，遭他人丟棄之物，被告
    乃拾取該支H型鋼鐵，並將之連同其他廢鐵販賣與他人圖利
    ，則被告就該H型鋼鐵應係他人所有或持有，且係離本人所
    持有之物，應有所知悉，乃竟將上開脫離被害人乙○○持有
    之H型鋼鐵載往「中祥資源回收場」販售，則被告有為自己
    不法所有之意圖，及侵占離本人持有之物之犯意及行為，均
    可認定。被告自白與事實相符，而可信採，本件事証明確，
    被告犯行，堪以認定。
二、核被告所為，係犯刑法第337條侵占離本人持有之物罪。公
    訴意旨雖認被告係於97年3月3日下午7時後某時，在雲林縣
    林內鄉林內掩埋場旁邊田裡，竊取被害人乙○○所有之H型
    鋼鐵4支，並將其中1支載往「中祥資源回收場」，以上開價
    格出售與証人林中政，而涉犯刑法第320條第1項之竊盜罪嫌
    ；但為被告所否認，且遍查全卷証據資料，亦均無証據足資
    証明被告確有竊取上開H型鋼鐵之事實，自難以被告將失竊
    之其中1支H型鋼鐵載往上開地點出售，即認被告有竊盜之犯
    行，應認不能証明被告此部分犯罪，檢察官起訴法條顯有誤
    會。惟按侵占離本人持有之物罪之行為人，對該物並未先具
    有委任管理等占有之關係，此與其他類型之侵占罪不同，而
    與「竊盜罪」相同，且所謂「侵占」與「竊盜」，俱以不法
    手段占有領得財物，其客觀構成要件之主要事實雷同，二罪
    復同以為自己或第三人不法之所有為主觀要件，同以他人之
    財物為客體，同為侵害財產法益之犯罪，罪質尚無差異，應
    認為具有同一性，本院自得併予審理，並變更起訴法條（最
    高法院86年台非字第187號判決意旨可資參照）。
三、原審未察，遽為被告無罪判決之諭知，顯有不當。檢察官上
    訴，以原審雖認被告涉犯竊盜罪嫌部分，不能証明被告犯罪
    ，但被告既自白於上開時、地拾得失竊之其中1支H型鋼鐵，
    並將之載往上開資源回收場出售，顯有侵占離本人持有之物
    之犯行，原審未予變更起訴法條，顯有未當等情，指摘原判
    決不當，為有理由，應由本院將原判決予以撤銷改判。爰審
    酌被告有竊盜之前科紀錄（不構成累犯），因一時貪念而為
    本件犯行，其犯罪之動機、手段，犯罪所生之損害非重，犯
    後坦承其事之態度等一切情狀，量處如主文第2項所示之刑
    ，並諭知易服勞役之折算標準，以示懲儆。
據上論結，應依刑事訴訟法第369條第1項前段、第364條、第299
條第1項前段、第300條，刑法第337條、第42條第3項、刑法施行
法第1條之1，判決如主文。
本案經檢察官張太龍到庭執行職務。
中    華    民    國    98    年    5     月    27    日
                  刑事第四庭    審判長法  官  吳志誠
                                      法  官  羅心芳
                                      法  官  陳珍如
以上正本證明與原本無異。
不得上訴。
                                      書記官  岑  玢
中    華    民    國    98    年    5     月    27    日
附錄：本判決論罪科刑條文：
中華民國刑法第337條
（侵占遺失物罪）
意圖為自己或第三人不法之所有，而侵占遺失物、漂流物或其他
離本人所持有之物者，處5百元以下罰金。


司法院資訊處製作；財團法人民間司法改革基金會備份。
